【裁判字號】    94,訴,440
【裁判日期】    950922
【裁判案由】    常業重利等
【裁判全文】
臺灣彰化地方法院刑事判決               94年度訴字第440號
公  訴  人  臺灣彰化地方法院檢察署檢察官
被      告  乙○○原名周成光.
            黃炘偉
            丙○○
            戊○○
                    號
上列被告等因妨害自由案件，經檢察官提起公訴（九十三年度偵
字第四０九八、四八一二、五０五五、八０一六號），被告等均
於準備程序中就被訴事實為有罪之陳述，經告以簡式審判之旨，
並聽取意見後，本院合議庭裁定由受命法官獨任進行簡式審判程
序，判決如下：
    主    文
乙○○共同以非法方法，剝奪人之行動自由，累犯，處有期徒刑
肆月，如易科罰金，以佰元折算壹日。
黃炘偉、丙○○、戊○○共同以非法方法，剝奪人之行動自由，
各處有期徒刑月，如易科罰金，均以佰元折算壹日。均緩刑
年。
    犯罪事實及理由
一、犯罪事實：
    乙○○前因傷害案件，經臺灣臺中地方法院於民國八十九年
    一月十三日，以八十五年度豐簡上字第一五一號判決判處有
    期徒刑五月確定，於九十年十一月十四日執行完畢。詎仍不
    知悔改，緣丁○○（另行審結）與蔣順吉因共同經營之「先
    進寶工程公司」發生糾紛，丁○○欲找蔣順吉出面解決，乃
    於九十三年五月二十四日十六時二十分許，由丁○○駕駛車
    牌號碼九一九七─ＨＲ號休旅車，甲○○（另行審結）駕駛
    乙○○所有之車牌號碼Ｒ七─九０八九號ＢＭＷ牌自用小客
    車搭載丙○○、黃炘偉，共同前往蔣順吉之友人陳俊卿位於
    彰化縣和美鎮○○路七八號住處，要求陳俊卿找蔣順吉出面
    解決，因陳俊卿稱找不到，丁○○遂要陳俊卿同往尋找蔣順
    吉，然陳俊卿不願意上車，丁○○竟與丙○○、黃炘偉、甲○○，共同基於剝奪他人行動自由之犯意聯絡，違反陳俊卿
    之意願，強拉陳俊卿坐於丁○○所駕駛之九一九七─ＨＲ號
    休旅車中間，丙○○、黃炘偉則採包夾方式分坐兩旁後，共
    同驅車前往臺中市○○路○段中國石油公司加油站後方之碳
    烤小吃店，車行途中陳俊卿曾要求下車遭拒，丁○○等人即
    共同以此強押不讓離去之非法方法，剝奪陳俊卿之行動自由
    。至前開小吃店後，丁○○等人將陳俊卿強留在小吃店內，
    並由甲○○載來同有剝奪他人行動自由犯意聯絡之戊○○、
    乙○○至小吃店共同看管陳俊卿。期間，因陳俊卿外甥陳文
    正曾撥打數通電話予丁○○要求放人，丁○○等復回到彰化
    縣和美鎮，向陳文正表示須蔣順吉出面才能釋放陳俊卿，陳
    文正友人陳漢元見狀認為事關重大，遂請陳文正記下丁○○
    車牌號碼並報警處理。嗣丁○○等人又回到前開小吃店繼續
    看管陳俊卿，並命陳俊卿坐好不准亂走，非至蔣順吉到場不
    得離去，甚且如廁亦有人跟隨，以控制其行動，致陳俊卿無
    法離開。俟於同日二十二時多許，丁○○續撥打陳文正電話
    找蔣順吉，適蔣順吉等人在彰化縣警察局和美分局刑事組報
    案，員警乃陪同蔣順吉應丁○○之邀前往臺中市○○路與河
    南路口附近加油站，假意交換陳俊卿，因而查獲上情。
二、本案證據名稱：
  (一)被告黃炘偉、丙○○、戊○○、乙○○之自白。
  (二)證人即被害人陳俊卿之證述。
  (三)證人陳文正、陳漢元、蔣順吉之證述。
  (四)臺灣高等法院被告前案紀錄表、臺灣彰化地方法院檢察署刑
    案資料查註紀錄表。
三、新舊法比較部分：
  (一)按刑法業於九十四年一月七日修正，於同年二月二日公布，
    並於九十五年七月一日施行。修正後刑法第二條第一項規定
    ，已將新舊法律適用之「從新從輕」原則，改採「從舊從輕
    」原則，而此規定僅係規範行為後法律變更所生新舊法律比
    較適用之準據法，並非實體刑罰法律，自不生行為後法律變
    更之比較適用問題，應逕行適用新法第二條第一項之規定，
    為「從舊從輕」之比較。又按比較新舊法，應就罪刑有關之
    共犯、未遂犯、想像競合犯、牽連犯、連續犯、結合犯，以
    及累犯加重、自首減輕暨其他法定加減原因（如身分加減）
    與加減例等一切情形，本於統一性及整體性原則，綜其全部
    罪刑之結果而為比較（最高法院九十五年五月二十三日第八
    次刑庭會議決議第一、（四）則可資參照）。
  (二)刑法第二十八條關於共犯之規定，僅作文字修正，由原條文
    ：「二人以上共同實施犯罪行為者，皆為共犯」，修正為：
    「二人以上共同實行犯罪行為者，皆為共犯」，揆諸本條之
    修正理由旨在排除陰謀共同正犯、預備共同正犯之成立，對
    於著手後，共同實行犯罪構成要件行為者，修正前後規定均
    認應論以共同正犯，並無歧異。本案被告與鄭聰穎間、與鄭
    聰穎及賴秋圓間，就各該共同竊盜犯行，不論依修正前、後
    之規定，均應論以實行犯罪行為之共同正犯，是新舊法對被
    告而言並無有利或不利之情形，自應適用行為時之法律即修
    正前之刑法第二十八條規定論處。
  (三)刑法第三百零二條第一項法定刑為罰金部分：
  １、修正後刑法第三十三條第五款規定「罰金：新臺幣一千元
      以上，以百元計算之。」，與修正前刑法第三十三條第五
      款規定「罰金：一元以上。」不同。比較新舊法結果，以
      舊法較有利於行為人，故依刑法第二條第一項前段規定，
      本案關於刑法第三百零二條第一項之法定刑罰金部分，自
      應適用行為時之法律即修正前刑法第三十三條第五款規定
      決定其罰金部分之法定刑。
  ２、法定刑為罰金之提高標準之新舊法適用：
      被告行為後，關於刑法罰金刑部分，業於九十五年六月十
      四日以華總一義字第０九五０００三五一八一號令增訂公
      布刑法施行法第一條之一，明定：「中華民國九十四年一
      月七日刑法修正施行後（按指九十五年七月一日），刑法
      分則編所定罰金之貨幣單位為新臺幣。九十四年一月七日
      刑法修正時，刑法分則編未修正之條文定有罰金刑者，自
      九十四年一月七日刑法修正施行後，就其所定數額提高為
      三十倍。但七十二年六月二十六日到九十四年一月七日新
      增或修正之條文，就其所定數額提高為三倍。」，與該條
      增訂公布前，就罰金刑部分所適用之罰金罰鍰提高標準條
      例第一條前段、現行法規所定貨幣單位折算新臺幣條例第
      二條規定不同。而刑法第三百零二條第一項係刑法分則編
      未修正之條文而定有罰金刑者，比較新舊法適用之結果，
      其關於法定刑為罰金部分之提高標準，新法並無較有利於
      被告之情形，故依刑法第二條第一項前段規定，本案關於
      刑法第三百零二條第一項之法定刑罰金提高標準部分，自
      應適用行為時之法律即罰金罰鍰提高標準條例第一條及現
      行法規所定貨幣單位折算新臺幣條例第二條。
  (四)被告行為時，依修正前刑法第四十一條第一項前段、罰金罰
    鍰提高標準條例第二條（現已刪除）之規定，有期徒刑、拘
    役易科罰金之折算標準，原以銀元一百元、二百元、三百元
    折算一日，經折算為新臺幣後，應以新臺幣三百元、六百元
    、九百元折算一日，而刑法第四十一條第一項前段修正後，
    則規定為以新臺幣一千元、二千元或三千元折算一日，此因
    屬科刑規範事項之變更，其折算標準為裁判時所應諭知，自
    有就新舊法規定比較之必要，經比較新舊法結果，以被告行
    為時關於易科罰金之規定，較有利於被告。
  (五)綜上所述，揆諸前揭最高法院決議及修正後刑法第二條第一
    項前段、後段規定之「從舊從輕」原則，自應整體適用被告
    行為時之法律，即修正前之相關刑罰法律，對被告較為有利
    。
四、核被告黃炘偉、丙○○、戊○○、乙○○所為，均係犯刑法
    第三百零二條第一項以其他非法方法剝奪人之行動自由罪。
    又刑法三百零二條第一項之剝奪行動自由罪，其行為含有相
    當繼續之性質，為繼續犯之一種，因而其剝奪自由之地點縱
    有先後不同，惟剝奪行為並無間斷者，則仍屬包括的一個實
    行行為之繼續，只能論以單純一罪；再即令於他人剝奪行動
    自由犯行當中，而加入共同實施者，亦不失為共同正犯。本
    案被告黃炘偉、丙○○與未到庭之同案被告甲○○、丁○○
    雖先後挾持證人即被害人陳俊卿至二處地點，惟其等剝奪行
    動自由之犯行既無間斷，當僅以一罪論斷；而被告戊○○、
    乙○○雖未於證人陳俊卿行動自由遭限制時始終在場，然其
    嗣後既加入剝奪證人陳俊卿之行動自由，自亦為本案犯行之
    共犯，均附為說明。被告黃炘偉、丙○○、戊○○、乙○○
    與同案被告丁○○、甲○○間，就前開妨害自由之犯行，均
    有犯意聯絡及行為分擔，俱屬共同正犯。查被告乙○○前因
    傷害案件，經臺灣臺中地方法院於八十九年一月十三日，以
    八十五年度豐簡上字第一五一號判決判處有期徒刑五月確定
    ，於九十年十一月十四日執行完畢乙情，有臺灣高等法院被
    告前案紀錄表、臺灣彰化地方法院檢察署刑案資料查註紀錄
    表各一份在卷足稽，其於受有期徒刑執行完畢後，五年以內
    再犯本案有期徒刑以上之罪，不論依修正前之刑法第四十七
    條，或修正後之刑法第四十七條第一項之規定，均構成累犯
    ，對被告而言並無有利或不利之情形，自不生新舊法比較之
    問題，應逕依修正前之刑法第四十七條，論以累犯，並加重
    其刑。爰審酌被告四人之犯罪動機、目的、手段、參與程度
    、犯罪所致危害，智識程度、素行，兼衡其等犯後均坦認犯
    行，態度尚佳等一切情狀，分別量處如主文所示之刑，並皆
    依修正前刑法第四十一條規定，均諭知易科罰金之折算標準
    ，以資懲儆。末被告黃炘偉、丙○○、戊○○前未曾受有期
    徒刑以上刑之宣告，有臺灣高等法院被告前案紀錄表、臺灣
    彰化地方法院檢察署刑案資料查註紀錄表附卷可稽，且其等
    業與證人陳俊卿達成和解，有和解書一紙在卷可憑，被告黃
    炘偉、丙○○、戊○○經此偵審教訓，當能知所警惕，信無
    再犯之虞，本院認所宣告之刑，以暫不執行為適當，併皆諭
    知緩刑三年，以啟自新（修正後刑法第七十四條就緩刑要件
    及義務固有變更，惟非屬行為可罰性之變更，爰依裁判時法
    即修正後刑法諭知）。
五、應依刑事訴訟法第二百七十三條之一第一項、第二百九十九
    條第一項前段、第三百十條之二、第四百五十四條第一項，
    刑法第二條第一項前段、（修正前）第二十八條、第三百零
    二條第一項、（修正前）第四十七條、第七十四條第一項第
    一款、（修正前）第四十一條第一項前段，罰金罰鍰提高標
    準條例第一條前段、（修正前）第二條，現行法規所定貨幣
    單位折算新臺幣條例第二條，判決如主文。
六、如不服本判決，應於判決送達後十日內，向本院提出上訴狀
    （須附繕本），上訴於臺灣高等法院臺中分院。
本案經檢察官吳曉婷到庭執行職務。
中    華    民    國    95    年    9     月    22    日
                  刑事第一庭    法      官  周  莉  菁
以上正本證明與原本無異。
如不服本判決，應於判決送達後十日內向本院提出上訴狀 (須附
繕本)。
中    華    民    國    95    年    9     月    22    日
                                書  記  官  黃  當  易
附錄本判決論罪科刑法條：
刑法第三百零二條第一項
私行拘禁或以其他非法方法，剝奪人之行動自由者，處五年以下
有期徒刑、拘役或三百元以下罰金。


司法院資訊處製作；財團法人民間司法改革基金會備份。
